【裁判字號】    88,易,3405
【裁判日期】    890121
【裁判案由】    竊盜
【裁判全文】
臺灣臺南地方法院刑事判決                        八十八年度易字第三四五號
    公  訴  人  臺灣台南地方法院檢察署檢察官
    被      告  甲  ○
右列被告因違反森林法案件，經檢察官提起公訴（八十八年度偵字第一一０四九號）
，本院判決如左：
    主  文
甲○於他人保安林內，擅自設置工作物，處有期徒刑柒月，緩刑貳年。
台南巿海口段五－一地號土地上，如附圖Ｂ所示部分土地上之墾植物（面積零點零零
捌陸肆壹公頃）及Ｃ部分土地上之工作物（面積零點零零貳零公頃）均沒收。
    事  實
一、甲○自民國八十年間起，意圖為自己不法之利益，明知台南市○○區○○段五之
    一地號林地係由台南市政府代管之國有土地，為保安林地（飛砂防止保安林），
    竟擅自在該林地內墾植絲瓜棚（附圖Ｂ所示部分）及工寮（附圖Ｃ所示部分）等
    工作物，以供捕魚休憩之用，計竊佔土地面積達０．０一０九七一公頃。
二、案經台南市政府函請台南市警察局第四分局報請台灣台南地方法院檢察署檢察官
    偵查起訴。
    理  由
一、訊據被告甲○固供承於右揭時地占有上開土地並搭建工寮等工作物之事實不諱，
    惟矢口否認有何竊佔之犯行，辯稱：該工寮僅是供捕魚後在那裏休息躲雨之用，
    且現均已拆除完畢云云。然查：右揭事實，業據被告甲○於偵查中供認不諱，且
    經檢察官於八十八年十一月十七日到現場勘驗屬實，有勘驗筆錄附卷可參，衡以
    被告既在上開土地上搭建工寮並植種絲瓜，足見其有不法利益之主觀意圖甚明。
    而上開被佔用之土地係屬台南市○○區○○段五之一地號土地之一部，面積為０
    ．０一０九七一公頃，亦據台南地政事務所測量完峻，有卷附該事務所土地複丈
    成果圖可憑，該土地為保安林地，亦據台南巿政府檢送之飛砂防止保安林圖及台
    南巿保安林地明細表載明足稽，此外復有現場照片廿二幀存卷可資佐證，本件事
    證已然明灼，被告犯行堪以認定。
二、核被告所為，係犯修正前之森林法第五十一條第一項在他人林地擅自墾植（絲瓜
    棚部分）及設置工作物（工寮部分）罪。按被告上開犯行，於八十年間之墾植或
    設置工作物完畢時，其犯罪行為即已完成，其後之占有使用情形為犯罪狀態之繼
    續，而非行為之繼續，其行為後之法律有變更即森林法於八十七年五月二十七日
    修正公佈，於同年月二十九日生效。依修正前之森林法第五十一條第一項之規定
    ，其法定刑為六月以上五年以下有期徒刑，得併科三萬元以下之罰金；而現行之
    森林法第五十一條第一項法定刑則提高為六月以上五年以下有期徒刑，得併科新
    臺幣六十萬元以下之罰金。按行為後法律有變更者，適用裁判時之法律。但裁判
    前之法律有利於行為人者，適用最有利於行為人之法律，刑法第二條第一項定有
    明文。查本件被告最後犯罪行為終了時係民國八十年間，而森林法係於八十七年
    五月廿九日生效，行為後法律已有變更，且比較新舊法結果，自以舊法較有利於
    被告，揆諸上開適用法律之規定，本件自應適用修正前之森林法第五十一條第一
    項處斷之，特此明。又被告同時擅自墾植及設置工作物之行為，均係基於一個
    犯意之決定，達成其同一犯罪之各個舉動，應屬法律概念之一接續行為，應從情
    節較重之設置工作物論處。本件被告毀損國有林地上之樹林，並在其上擅自墾植
    （絲瓜棚部分）及擅自設置工作物（工寮）之行為，既均以林地之利用為其目的
    ，其罪質已含括意圖不法之利益而竊占之意義，依特別法優於普通法之法律競合
    關係，應論以森林法第五十一條第一項之設置工作物罪，自不再論以刑法第三百
    二十條第二項之竊占罪及同法第三百五十四條之毀損罪，併此敘明。公訴人就此
    部分均漏未論及，尚有疏漏，併此明。又公訴人認被告係犯刑法第三百二十條
    第二項之罪，亦有未洽，其起訴法條應予變更。另被告係於保安林地內犯上揭罪
    行，依修正前森林法第五十一條第二項之規定加重其刑（修正後改列為第三項）
    。爰審酌被告犯罪之動機、目的、方法、所得利益、破壞飛砂保安林地危害對生
    態環境之影響甚鉅、犯後態度及已自行拆除等一切情狀，量處如主文所示之刑，
    以示懲儆。另被告甲○以捕漁為生，此事純因為圖一時之方便休息而誤觸法令，
    事後又坦承犯行，且未曾受有期徒刑以上刑之宣告，有台灣台南地方法院檢察刑
    案資料查註紀錄表在卷可憑，其經此判罪科刑教訓後，應知所警惕，信無再犯之
    虞，本院因認所宣告之刑以暫不執行為適當，併諭知緩刑二年，以勵自新。如附
    表Ｂ部分土地上之絲瓜棚、Ｃ部分之工寮等工作物，均依修正前森林法第五十一
    條第四項之規定（修正後改列為第六項）宣告沒收之。
據上論斷，應依刑事訴訟法第三百條、第二百九十九條第一項前段，修正前森林法第
五十一條第一、二、四項，刑法第二條第一項但書、第十一條前段、第七十四條第一
款、罰金罰鍰提高標準條例第一條前段，判決如主文。
中    華    民    國      八十  九    年      一      月      廿一    日
                                  臺灣臺南地方法院刑事第一庭
                                          法  官  沈  揚  仁
右正本證明與原本無異。
如不服本判決，應於判決送達後十日內，向本院提出上訴狀。
              書記官  陳  瑞  鈴
中    華    民    國      八十  九    年      一      月      廿一    日
修正前森林法第五十一條第一項、第二項、第四項
於他人森林，內擅自墾植或設置工作物者，處六月以上五年下有期徒刑，得併科三萬
元以下罰金。
前項之罪保安林犯之者，得加重其刑至二分之一。
犯本條之罪者，其墾植物及工作物沒收之。


司法院資訊處製作；財團法人民間司法改革基金會備份。
